臺灣高等法院刑事裁定
110年度抗字第854號
抗  告  人  臺灣新北地方檢察署檢察官
被      告  蔡文鶱


上列抗告人因被告聲請具保停止羈押案件，不服臺灣新北地方法
院中華民國110年4月29日裁定（110年度聲字第844號），提起抗
告，本院裁定如下： 
    主  文
抗告駁回。 
    理  由
一、原裁定意旨略以：被告雖否認有殺人犯意，惟有證人陳立明
    、證人即告訴人陳吳美妹、證人葉正勝等人之證述可證，且
    有陳立明之亞東紀念醫院診斷證明書、病歷資料、現場照片
    、路口監視器影像擷圖等在卷可佐，並有水果刀刀柄、刀刃
    扣案可佐，足認其涉嫌殺人未遂罪犯罪嫌疑重大。原審考量
    被告供述、所涉犯罪情節、逃亡之可能性、已與陳立明調解
    成立、以及目前之審理進度等情，審認被告如能提出相當金
    額之保證金，並輔以限制住居之處分，應足以使其自我約束
    ，確保後續審判、執行程序之順利進行，而無繼續執行羈押
    之必要，爰裁定准許被告於提出新臺幣（下同）5萬元之保
    證金後，停止羈押，並限制住居等語。
二、抗告意旨略以：
　㈠原裁定於確認被告涉嫌殺人未遂罪犯罪嫌疑重大後，並未確
    認其羈押原因為何，即就有無羈押必要一節予以論述，導致
    無法確認該裁定究係認定雖具有何等羈押原因，然因何等理
    由，尚無本於該羈押原因而予以羈押之必要，有裁定理由不
    備之違誤。
　㈡被告於民國109年12月13日犯罪後旋即搭乘計程車離去現場，
    未依偵查佐駱有岳之建議（該偵查佐已於審理中到庭證述）
    迅速前往最近之派出所投案，遲於同月18日始投案，有事實
    足認為有逃亡之虞，被告既然具有該羈押原因，所涉又係殺
    人未遂重罪，縱使透過命被告提出保證金並限制住居之方式
    ，仍無法防止其逃亡。本件有繼續羈押之必要。
　㈢本件審理進度已至後階段，目前尚待證人葉正勝到庭證述。
    然因證人陳吳美妹已到庭詳細證述被告犯行經過，被告為求
    脫免刑事責任，其逃亡可能性反而增加，更無法透過命被告
    提出保證金並限制住居之方式，防止其逃亡。本件有繼續羈
    押之必要。
　㈣綜上，被告有事實足認為有逃亡之虞，無法透過命其提出5萬
    元保證金並限制住居之方式，消除其逃亡動機。為求審理、
    執行之順利進行，有繼續羈押之必要。原裁定除有理由不備
    之違誤外，就結論而言亦有違誤。請求撤銷原裁定，更為適
    當合法裁定云云。
三、按被告經法官訊問後，認為犯罪嫌疑重大，而(一)有逃亡或
    有事實足認為有逃亡之虞，(二)有事實足認為有湮滅、偽造
    、變造證據或勾串共犯或證人之虞，(三)所犯為死刑、無期
    徒刑或最輕本刑為5年以上有期徒刑之罪，有相當理由認為
    有逃亡、湮滅、偽造、變造證據或勾串共犯或證人之虞者之
    情形之一，非予羈押，顯難進行追訴、審判或執行者，得羈
    押之，刑事訴訟法第101條第1項定有明文。法院對被告執行
    羈押，其本質上係為使刑事訴訟程序得以順利進行，或為保
    全證據或為擔保嗣後刑之執行，而對被告所實施剝奪其人身
    自由之強制處分，故法院僅須依刑事訴訟法第101條第1項之
    規定，並審查被告犯罪嫌疑是否重大、有無賴此保全偵審或
    執行之必要。而關於羈押之原因及其必要性，法院應就具體
    個案，依通常生活經驗法則、論理法則衡酌是否有非予羈押
    顯難保全證據或難以遂行訴訟程序之情形為判斷。對於被告
    羈押與否之審查，其目的既僅在判斷有無實施羈押強制處分
    之必要，並非認定被告有無犯罪之實體審判程序，不適用直
    接審理原則，相關證據只須達釋明之程度即可，而不必至確
    信之程度，故關於羈押之要件，即無須經嚴格證明，以經釋
    明得以自由證明為已足。末按停止羈押係指受羈押之被告仍
    有羈押之原因，但無繼續羈押之必要，而以具保、責付或限
    制住居之處分，代替羈押處分而停止羈押之執行。被告有無
    繼續羈押之必要，事實審法院本得斟酌訴訟進行程度及其他
    一切情形而為認定，故受羈押之被告除確有刑事訴訟法第11
    4條所列情形之一，經具保聲請停止羈押不得駁回者外，如
    以其他原因聲請具保停止羈押，其應否准許，事實審法院自
    有認定裁量之權。苟其裁量判斷，無背於經驗或論理法則，
    又於裁定書內載明其判斷之心證理由者，即不得任意指摘其
    為違法（最高法院102年度台抗字第604號裁定意旨參照）。
四、經查：
　㈠被告蔡文鶱雖否認其有殺人犯意，惟有證人即告訴人陳吳美
    妹、證人葉正勝等人之證述，且有證人陳立明之亞東紀念醫
    院診斷證明書、病歷資料、現場照片、路口監視器影像擷圖
    等在卷足憑，並有水果刀1把扣案為證，且經原審法官訊問
    及核閱相關卷證後，足認其涉嫌殺人未遂罪，犯罪嫌疑重大
    ，所犯為最輕本刑5年以上有期徒刑之罪，且被告於案發後
    逃離現場，多日後始投案，有事實足認有逃亡之虞（見110
    年度訴字第151號卷第58-60頁），應予羈押，本件有羈押之
    原因。
　㈡惟本案經原審進行準備程序後，兩造不爭執事項為被告持水
    果刀攻擊證人陳立明，使其受有起訴書所載之傷害，但就被
    告是否具有殺人犯意，如未具殺人故意，僅有傷害或是重傷
    害故意，證人陳立明所受傷害為一般傷害或是重傷害，尚待
    後續審理加以釐清（見110年度訴字第151號卷第135-136頁
    ）。原審考量被告供述、所涉犯罪情節、逃亡可能性、已與
    被害人調解成立以及目前審理進度等情，認為被告雖存有刑
    事訴訟法第101條第1項第1款及第3款（按：原裁定未記載，
    然依原審訊問程序筆錄應包括之）之羈押原因，惟目前並無
    繼續羈押之必要，尚非不得改以其他干預其權利較為輕微之
    強制處分以代替羈押。是原審業已參酌被告犯後態度、經濟
    能力、所造成法益侵害、犯罪情節、目前審理進度、犯罪後
    逃亡可能性等因素，並衡酌比例原則，認為對被告以相當之
    保證金及限制住居等強制處分，應可對其產生心理約束力，
    並得確保嗣後審判與執行程序順利進行，而無繼續羈押之必
    要，故裁定被告以5萬元保證金及限制住居等強制處分，經
    核並無違誤。從而，檢察官抗告意旨所陳，亦非可採。
五、綜上所述，原審裁定准被告具保停止羈押，並限制住居，尚
    無不合。檢察官仍執前詞提起抗告，為無理由，應予駁回。
據上論斷，應依刑事訴訟法第412條，裁定如主文。 
中　　華　　民　　國　 110　　年　　5 　　月　　28  　日
                  刑事第二十三庭審判長法　官  許永煌
                                      法　官  雷淑雯
                                      法　官  吳定亞
以上正本證明與原本無異。
不得再抗告。
                                      書記官  郭侑靜
中　　華　　民　　國　　110 　年　　5 　　月　　31　　日